【裁判字號】    98,重交附民,7
【裁判日期】    990531
【裁判案由】    過失傷害
【裁判全文】
臺灣高等法院刑事附帶民事訴訟判決   98年度重交附民字第7號
原      告  丙○○
            丁○○
            乙○○
            甲○○
共      同
訴訟代理人  陳妙秋律師
被      告  戊○○
上列被告因過失傷害案件（98年度交上易字第220 號），原告提
起附帶民事訴訟，請求損害賠償，本院判決如下：
    主  文
原告之訴及假執行之聲請均駁回。
    事  實
甲、原告方面：
一、聲明：
  (一)被告應給付原告丙○○新台幣（下同）17,549,889元，及自
    起訴狀繕本送達之翌日起至清償日止，按年息百分之五計算
    之利息。
  (二)被告應給付原告丁○○2,000,000元，及自起訴狀繕本送達
    之翌日起至清償日止，按年息百分之五計算之利息。
  (三)被告應給付原告乙○○2,000,000元，及自起訴狀繕本送達
    之翌日起至清償日止，按年息百分之五計算之利息。
  (四)被告應給付原告甲○○1,500,000元，及自起訴狀繕本送達
    之翌日起至清償日止，按年息百分之五計算之利息。
  (五)訴訟費用由被告負擔。
  (六)願供擔保，請准宣告假執行。
二、事實上陳述略稱：
  (一)原告丙○○因車禍導致心神喪失至不能處理自己事務，業經
    臺灣板橋地方法院家事法庭97年度禁字第412 號裁定宣告禁
    治產，以其配偶丁○○為監護人，依法代為請求損害賠償，
    合先敘明。
  (二)被告戊○○於民國97年11月8日上午6時31分許，駕駛車牌號
    碼K2R-706 號重型機車，沿台北市○○區○○街西向東行駛
    ，被告無不能注意之情事，途經西園路口竟疏於注意與被害
    人丙○○駕駛車牌號碼963-BLZ 重型機車相撞，致被害人人
    車倒地，顱內出血並喪失意識，由救護車送往台北市立聯合
    醫院和平院區，同日接受開顱及腦內血腫清除，98年1月5日
    接受氣管切開術，經治療後仍意識不清，四肢癱瘓。
  (三)按民法第193條第1項規定，不法侵害他人之身體或健康者，
    對於被害人因此喪失或減少勞動能力或增加生活上之需要時
    ，應負損害賠償責任。又按民法第195條第1項、第3 項規定
    ，不法侵害他人之身體、健康、名譽、自由、信用、隱私、
    貞操，或不法侵害其他人格法益而情節重大者，被害人雖非
    財產上之損害，亦得請求賠償相當之金額；前二項規定，於
    不法侵害他人基於父、母、子、女或配偶關係之身分法益的
    情節重大者，準用之。被告侵害原告丙○○之身體健康權，
    應給付原告丙○○喪失勞動能力、增加日常所需以及非財產
    上損失之損害賠償；並給付原告丁○○、乙○○、甲○○非
    財產上損失之損害賠償。
  (四)依民法第193條第1項與195條第1項規定，被告應給付原告丙○○喪失勞動能力、增加日常生活所需之費用與非財產上之
    損害賠償共17,549,889元，金額計算如下:
  1.喪失勞動能力部分：原告丙○○因車禍喪失意識，四肢癱瘓
    ，終身無法工作，殘廢等級為1級，喪失勞動能力程度為100
    %。系爭事故發生時原告57歲，距退休年齡65歲尚有8年工作
    期間。原告97年度薪資為296,218 元，依霍夫曼係數計算原
    告喪失勞動能力之損害賠償金額為2,036,304元（296,218*6
    87.434192/100*100% = 2,036,303.815，元以下四捨五入）
  2.增加日常生活所需部分：
  (1)機車修繕費用：原告因系爭事故機車受損更換避震器、後照
    鏡、與手把等，共支出修繕費用5,480元。
  (2)醫療費用：原告丙○○發生車禍後即被送至台北市立聯合醫
    院和平院區，同日接受開顧及腦內血腫清除，98年1月5日接
    受氣管切開術，經治療後仍意識不清，四肢癱瘓，於3 月24
    日出院。各項住院費、診療費、精神鑑定費、體檢費與醫療
    用品等費用，合計支出11,906元。
  (3)看護費用：原告丙○○自97年II月8日至98年3月23日住和平
    醫院期間，除1月8日至1月14日有實際支出看護費用為11,40
    0 元，其餘時間由家人照料，親屬代為照顧被害人之起居，
    所付出之勞力並非不能評價為金錢，此種基於身份關係之恩
    惠，自不能加惠於加害人，故由原告親屬看護時雖無現實看
    護費之支付，仍應認原告受有相當於看護費之損害 258,000
    元（以看護費每日2,000 元計算，129天*2,000=258,000元）
    。3月24日至6月22日於台北縣立慈美老人養護中心支出182,
    000元（91*2,000 =182,000元）；與溫昕護理之家簽訂照顧
    契約6月23日至12月31日，每月27,000元，實際支出6.25月*
    27,000=168,750元。依96年度男性簡易生命表，自99年起，
    原告58歲，尚有25.52 年餘命需人照料，依霍夫曼係數計算
    ，應支付12,044,799元，（2000*365*1649.97247/100=12,0
    44,799.03，元以下四捨五入）。共請求看護費用12,496,19
    9元（11,400+258,000+182,000+12,044,799 =12,496,199元
    ）
  (4)慰撫金：原告丙○○因系爭事故受重傷，生活無法自理，其
    知覺理會及判斷作用、自由決定意思之能力，明顯較普通人
    之平均程度降低，肉體、精神上所受之痛苦甚鉅，依法自得
    請求非財產上損害之慰撫金3,000,000元。
  (五)被告不法侵害原告丙○○之身體健康法益，造成其重度殘障
    ，原告丁○○、乙○○與甲○○分別為原告丙○○之配偶、
    兒子與母親，與原告丙○○關係親密，被告不法侵害他人基
    於父、母、子、女或配偶之身分法益而情節重大，依民法第
    195條第3項規定，請求被告分別給付2,000,000元、2,000,0
    00元與1,500,000元非財產上之損害賠償。
  (六)茲求為判決如訴之聲明。
三、證據：援用刑事訴訟之證據。
乙、被告方面：
    被告未提出書狀，亦未作何陳述，惟依其在刑事訴訟之陳述
    ，不承認有何侵權行為。
    理  由
一、按刑事訴訟諭知無罪、免訴或不受理之判決者，應以判決駁
    回原告之訴，刑事訴訟法第503條第1 項前段定有明文。
二、本件被告被訴過失傷害案件，業經臺灣臺北地方法院諭知無
    罪，檢察官不服原判決提起上訴後，亦經本院判決上訴駁回
    在案。依照首開規定，則原告附帶提起之民事訴訟，自應予
    駁回，其假執行之聲請因亦無所附麗，應併予駁回。
據上論斷，應依刑事訴訟法第503條第1項前段，判決如主文。
中    華    民    國    99    年    5     月    31    日
                  刑事第二十庭審判長法  官  楊貴雄
                                    法  官  許必奇
                                    法  官  周明鴻
以上正本證明與原本無異。
不得上訴。
                                    書記官  郭彥琪
中    華    民    國    99    年    5     月    31    日

司法院資訊處製作；財團法人民間司法改革基金會備份。
